臺灣臺北地方法院刑事判決　　　　　　　　　　　　九十三年度交易字第二０三號
　　　公　訴　人　臺灣臺北地方法院檢察署檢察官
　　　被　　　告　乙○○
右列被告因過失傷害案件，經檢察官提起公訴（九十三年度偵字第八一八二號），本
院判決如左：
    主  文
乙○○因過失傷害人，處有期徒刑月，如易科罰金，以佰元折算壹日。
    事  實
一、乙○○於民國九十二年十一月四日下午六時許，騎乘車牌號碼ＨＳＡ─七六二號
    重型機車，沿臺北市○○○路○段由北往南方向行駛，行經該路一一四號前時，
    本應注意行近行人穿越道前，應減速慢行，遇有行人穿越時，無論有無交通警察
    指揮或號誌指示，均應暫停讓行人先行通過，且應注意車前狀況並隨時採取必要
    之安全措施將車速減慢，而依當時情形為暮光、市區○○道路○路面無缺陷、無
    障礙物、視距良好等情形，並無不能注意之情事，竟疏未注意，未採取必要之安
    全措施，亦未暫停讓行人先行通過即貿然前行，適有行人丙○○在該處行人穿越
    道由東往西穿越臺北市○○○路，乙○○因煞車不及撞及丙○○倒地，丙○○因
    此受有頭部外傷、硬腦膜下積液、多處擦傷、裂傷及挫傷之傷害。乙○○於肇事
    後，在未被有偵查犯罪職權之公務員知悉前，不逃避接受裁判，停留現場，在臺
    北市政府警察局中正第二分局交通分隊警員何嘉文據報前往現場處理時，當場承
    認為肇事人，因而自首接受裁判。
二、案經丙○○訴由臺灣臺北地方法院檢察署檢察官偵查起訴。
    理  由
一、訊據被告乙○○固坦承於右揭時、地騎乘重型機車撞及穿越行人道之行人即告訴
    人丙○○倒地，致告訴人受有頭部外傷、硬腦膜下積液、多處擦傷、裂傷及挫傷
    之傷害之事實，惟辯稱：當日係雨天，因路面積水，未看見前有行人穿越道，伊
    騎乘機車直至斑馬線前四公尺才發覺左側中正橋有一小通道，但因行車角度與通
    道角度近成直角，且通道旁皆有牆壁擋住視線，待伊行至行人穿越道前一公尺左
    右，告訴人由橋墩通道中急速衝出，且告訴人之妻丁○○○亦在其後，二人似有
    拉扯狀，伊因煞車不及，不慎在橋墩出來一點點之行人穿越道處撞及告訴人倒地
    撞到路旁階梯而受傷，本件肇事地點並不是在告訴人已過行人穿越道三分之二處
    等語。經查：
  (一)右揭事實，業據告訴人指訴綦詳，並有臺北市○○○○○道路交通事故現場圖、
    道路交通事故調查表(一)、道路交通事故調查報告表(二)、臺北市政府警察局中正第
    二分局交通分隊交通事故談話紀錄表、道路交通事故補充資料表、自首調查表、
    交通事故現場照片（詳見臺灣臺北地方法院九十三年他字第一六三六號）附卷可
    稽，而告訴人受有頭部外傷、硬腦膜下積液、多處擦傷、裂傷及挫傷之傷害，亦
    有臺北市立和平醫院診字第九二一一０八九七號診斷證明書、醫療費用收據（詳
    見同上偵查卷第五頁、第九頁至第十一頁）在卷足憑。
  (二)被告雖以前揭情詞置辯，惟按汽車行駛時，駕駛人應注意車前狀況並隨時採取必
    要安全措施；汽車行近行人穿越道前，應減速慢行，遇有行人穿越時，無論有無
    交通警察指揮或號誌指示，均應暫停讓行人先行通過，道路交通安全規則第九十
    四條第三項、第一百零三條分別定有明文；又依同規則第二條第一項第一款之規
    定，前述規則所稱汽車包括機器腳踏車在內。被告既持有普通重型機車駕照，已
    載明於卷附臺北市○○○○○道路交通事故調查報告表(二)（詳見同上偵查卷第三
    十六頁），對前引交通安全規則實難諉稱不知。查當日有下雨，業據被告供明在
    卷（詳見本院九十三年十二月十三日審判筆錄第三頁、第十二頁），並有當時處
    理本件交通事故之警員何嘉文於當日所拍攝之照片四幀（詳見同上偵查卷第三十
    八頁、第三十九頁）附卷可稽，而卷附交通事故調查報告表(一)（詳見同上偵查卷
    第三十七頁）記載路面乾燥應有訛誤，業據證人甲○○○○到庭結證在卷（詳見
    本院卷九十三年十二月十三日審判筆錄第十二頁），足認被告供稱當日下雨應可
    採信。然依證人甲○○○○於車禍後半小時即九十二年十一月四日下午六時三十
    二分許所拍攝之上揭現場照片觀之，現場雖然因下雨而路面濕潤，惟行人穿越道
    處之路面因無缺陷而無積水現象至明，被告辯稱因路面積水致未能辨識行人穿越
    道云云，要無可採。又肇事地點係Ｔ型路口，路很直，視距良好，已據證人甲○○○○證述在卷（詳見本院九十三年十二月十三日審判筆錄第十三頁），被告並
    自承於路口四公尺處時即已發覺左側中正橋下有一通道，而證人即告訴人之妻丁○○○並證述車禍前告訴人與其係一前一後正常行走，未有拉扯情形，肇事地點
    係在已過馬路三分之二地點等節（詳見本院九十三年八月二十日審判筆錄第四頁
    至第九頁）明確，參以告訴人遭被告騎車撞擊後倒地撞及馬路對側商家之小階梯
    一情，為被告自承在卷（詳見本院九十三年十二月十三日審判筆錄第十四頁）；
    苟如被告所辯，告訴人係衝出馬路後在橋墩出來一點點之行人穿越道處遭其撞及
    ，除非力道甚大而有飛離原撞擊地點之情事，否則告訴人豈有倒地撞及馬路對側
    小階梯之可能，然遍閱全卷並無告訴人遭撞擊後飛離原地之事證，足徵本件撞擊
    地點應係告訴人過行人穿越道後三分之二左右之地點較為可採；再參諸事發時告
    訴人年齡高達八十三歲，年事已高，殊難想像能以高速衝出馬路，綜上事證相互
    勾稽，應認證人丁○○○之證詞較為可採。是被告辯稱因有視線死角，告訴人又
    與妻拉扯突然衝出，致伊在過馬路三分之一處，因不能注意而撞及告訴人云云，
    均無足取。且被告行經該行人穿越道前並未減速停車再開，甚至係以時速四十公
    里之車速行進撞及告訴人等情，業據其在本院審理時供明在卷（詳見本院九十三
    年十二月十三日審判筆錄第十三頁至第十四頁），其未注意車前狀況並採取必要
    之安全措施等節，亦堪認定。被告違反上開規定，以致肇事，並致告訴人受有頭
    部外傷、硬腦膜下積液、多處擦傷、裂傷及挫傷之傷害，其有過失甚明。且被告
    之過失行為，與告訴人所受上開傷害之間，具相當因果關係。本件事證明確，被
    告犯行堪以認定，應依法論科。
二、按刑法第十條第四項第六款所謂其他於身體或健康有重大不治或難治之傷害，係
    指傷害重大，且不能治療或難於治療者而言，故僅機能減衰，並未完全毀敗，縱
    令此種減衰具有不治或難治之情形，如於人之身體或健康無重大影響者，仍非本
    款所稱之重傷（最高法院九十年臺上字第五九四二號判決參照）。查告訴人因被
    告之前開過失行為，致其受有事實欄所載之傷害，經本院函請臺北市立和平醫院
    說明本案告訴人目前之傷勢如何，及是否已達於身體或健康有重大不治或難治傷
    害之程度，該院函覆本院以：「病人於九十三年一月九日於門診複診後，便不曾
    再於本科門診接受診療，目前其傷勢如何並不清楚；病人最後一次門診時意識清
    醒，仍能行走，但病人抱怨右下肢乏力。」等語，有該院九十三年十月二十二日
    北市和醫病字第０九三六０七八七七００號函及檢附之急診病歷、急診治療記錄
    、急診護理評估、急診護理記錄、急診室護理記錄、臺北市政府消防局救護紀錄
    表、住院病歷、出院病歷摘要（詳見本院卷第四十八頁至第六十三頁）在卷足憑
    ，且依據被告提出之於九十三年八月三十一日上午九時三十五分許所拍攝光碟所
    擷取列印之照片（詳見本院卷第六十四頁至第六十七頁），告訴人仍能緩步行走
    ，足見告訴人所受之傷勢尚非刑法第十條第四項第六款之重大不治或難治之傷害
    。核被告所為，係犯刑法第二百八十四條第一項前段之過失傷害罪。被告行經行
    人穿越道，不依規定讓行人優先通行，因而致人受傷，依法應負刑事責任，爰依
    道路交通管理處罰條例第八十六條第一項規定加重其刑。又被告於肇事後，在其
    上開過失傷害之犯行未為任何有偵查犯罪職權之公務員知悉前，於臺北市政府警
    察局中正第二分局交通分隊警員何嘉文前往現場處理時在場，並當場承認駕車肇
    事而自首接受裁判一節，有該交通分隊警員何嘉文填具之道路交通事故肇事人自
    首情形紀錄表在卷可參（詳見同上偵查卷第三十五頁），自應依刑法第六十二條
    前段之規定減輕其上開過失傷害之刑，被告此部分同時具有加重減輕之事由，應
    先加後減。爰審酌被告之過失情節不輕，告訴人受有如事實欄所載之傷勢，犯罪
    後猶飾詞圖卸，且事後尚未與告訴人達成民事和解，及其品行、智識程度等一切
    情狀，量處如主文所示之刑，並諭知易科罰金之折算標準，以示懲儆。
據上論斷，應依刑事訴訟法第二百九十九條第一項前段，刑法第二百八十四條第一項
前段、第六十二條前段、第四十一條第一項前段，道路交通管理處罰條例第八十六條
第一項，罰金罰鍰提高標準條例第一條前段、第二條，判決如主文。
本案經檢察官陳淑雲到庭執行職務
中　　　華　　　民　　　國　　九十三　　年　　 十二 　　月　　三十一　　日
                                    臺灣臺北地方法院刑事第十四庭
                                        審判長法  官  吳靜怡
                                              法  官  王綽光
                                              法  官  孫萍萍
右正本證明與原本無異
如不服本判決應於送達後十日內向本院提出上訴狀
                                              書記官 陳弘文
中　　　華　　　民　　　國　　九十三　　年　　 十二 　　月　　三十一　　日
附錄本案論罪科刑法條：
刑法第二百八十四條
因過失傷害人者，處六月以下有期徒刑、拘役或五百元以下罰金，致重傷者，處一年
以下有期徒刑、拘役或五百元以下罰金。
從事業務之人，因業務上之過失傷害人者，處一年以下有期徒刑、拘役或一千元以下
罰金，致重傷者，處三年以下有期徒刑、拘役或二千元以下罰金。
